【裁判字號】    97,裁,4660
【裁判日期】    970930
【裁判案由】    營利事業所得稅
【裁判全文】
最  高  行  政  法  院  裁  定
                                      97年度裁字第4660號
聲  請  人  通用先進系統股份有限公司
代  表  人  甲○
訴訟代理人  陳建宏
            林瑞彬律師
上列聲請人因與相對人財政部臺灣省北區國稅局間營利事業所得
稅事件，對於中華民國97年6月26日本院97年度裁字第3302號裁
定，聲請再審，本院裁定如下：
    主  文
再審之聲請駁回。
再審訴訟費用由聲請人負擔。
    理  由
一、按對於終審法院之裁定有所不服，除合於法定再審原因得聲
    請再審外，不容以其他之方法聲明不服，故不服終審法院之
    裁定而未以聲請再審之程序為之者，仍應視其為再審之聲請
    ，而依聲請再審程序調查裁判。本件聲請人提起再審之訴，
    對於本院確定裁定聲明不服，依上說明，仍應視其為再審之
    聲請，而依聲請再審程序調查裁判。次按當事人對於本院所
    為裁定聲請再審，必須原裁定有行政訴訟法第273條之情形
    者，始得為之。而行政訴訟法第273條第1項第1款所謂適用
    法規顯有錯誤，係指原判決所適用之法規與該案應適用之現
    行法規相違背，或與解釋判例有所牴觸者而言。至於事實之
    認定或法律上見解之歧異，再審原告對之縱有爭執，要難謂
    為適用法規顯有錯誤，而據為再審之理由。
二、本件聲請人前因與相對人間營利事業所得稅事件，經臺北高
    等行政法院95年度訴字第3574號裁定駁回聲請。聲請人不服
    ，提起抗告，為本院97年度裁字第3302號（下稱原裁定）裁
    定駁回在案。茲聲請人以原裁定有行政訴訟法第273條第1項
    第1款再審理由，對之聲請再審。經查原裁定係以：按撤銷
    訴訟之提起，應於訴願決定書送達後2個月之不變期間內為
    之。依訴願法第47條第3項準用行政訴訟法第71條第1項前段
    、第72條第1項、第2項之規定，送達於應受送達人之住居所
    、事務所或營業所行之；如不獲會晤應受送達人者，得將文
    書付與該送達處所之接收郵件人員，而該接收郵件人員視為
    同居人、受雇人。故於應受送達人之住居所、事務所或營業
    所送達，而不獲會晤應受送達人者，得將文書付與該送達處
    所之接收郵件人員。經查，聲請人不服相對人民國95年2月3
    日北區法一字第0950010373號重核復查決定，係委任訴願代
    理人陳夢伍會計師辦理，訴願決定書經依訴願書、委任書所
    載處所送達，因未獲會晤本人而將文書送達應受送達處所之
    接收郵件人員黃耀德於95年7月18日簽收，有該郵務送達證
    書附於訴願卷可稽。原審裁定以本件訴願決定書於95年7月
    18日送達訴願代理人之處所，並由該處所之接收郵件人員代
    收時即發生送達之效力。聲請人提起行政訴訟期間，應自同
    年月19日起算，因聲請人設址於臺北市，並無扣除在途期間
    之適用，計聲請人提起行政訴訟之期間，至95年9月18日（
    星期一）屆滿，抗告人遲至95年10月17日始提起行政訴訟，
    此有原審加蓋於訴狀上收文戳記所載日期可考，已逾法定不
    變期間，顯非合法，因而駁回抗告人之訴，於法核無違誤。
    聲請人抗告論旨主張聲請人之訴願代理人實際上有直接送達
    之可能，郵務機關未表示欲會晤應受送達人之程序，逕以有
    人代收文件而認應受送達人已直接拋棄直接送達之權利，逕
    為補充送達，無異將聲請人之訴願代理人之郵件收受人員視
    為應受送達人之代理人與送達代收人，其送達自屬違法，不
    生合法送達之效力。又如以應受送達人就業場所之接收郵件
    人員為收受補充送達文書之人，則該補充送達之效力應以該
    接收郵件人員實際將文書交付予應受送達人時，始生送達之
    效力。另郵政機關送達行政訴訟文書實施辦法雖係依行政訴
    訟法第62條第2項規定之授權而訂立，然本件係訴願文書之
    送達，訴願法第47條第3項關於訴願文書之送達並無準用行
    政訴訟法第62條規定，則郵政機關送達行政訴訟文書實施辦
    法自非當然得適用或準用於本案云云。經核所述本件確能直
    接送達於聲請人之訴願代理人本人，係郵務機關人員不向該
    代理人本人送達，與本件訴願卷所附「財政部訴願文書郵務
    送達證書」所勾載，係因不獲會晤本人，已將文書交與應送
    達處所之接收郵件人員之事實不符；所指如以接收郵件人員
    為收受補充送達文書之人，亦應以該接收郵件人員實際將文
    書交付予應受送達人時，始生送達之效力，於法無據；另依
    訴願法第47條已明定訴願文書之送達，可交付郵政機關以訴
    願文書郵務送達證書發送，本件由郵政機關送達訴願文書，
    自無不合。是聲請人所述各節，均無可採，其抗告為無理由
    ，爰予駁回其抗告。茲聲請人仍執陳詞主張略以：訴訟程序
    之參與權確保，係保障人民訴訟權之前提，而訴訟文書應合
    法送達，自屬此正當法律程序之展現，補充送達應僅具補充
    之地位。郵政機關送達行政訴訟文書實施辦法第8條第1項於
    本案應無適用或準用之餘地。因之原裁定認「依訴願法第47
    條已明定訴願文書之送達，可交付郵政機關以訴願文書郵務
    送達證書發送，本件由郵政機關送達訴願文書，自無不合。
    」顯有不應適用法令而予適用，具行政訴訟法第273條第1項
    第1款所謂適用法規顯有錯誤之違法云云，係就原裁定事實
    認定及法律見解為爭執，參諸首揭說明，不得執為再審理由
    。本件再審之聲請，顯無再審理由，應予駁回。
三、據上論結，本件聲請為無理由。依行政訴訟法第283條、第
    278條第1項、第104條、民事訴訟法第95條、第78條，裁定
    如主文。
中    華    民    國    97    年    9     月    30    日
                    最高行政法院第六庭
                        審判長法官  吳  明  鴻
                              法官  黃  本  仁
                              法官  林  茂  權
                              法官  侯  東  昇
                              法官  黃  秋  鴻
以  上  正  本  證  明  與  原  本  無  異
中    華    民    國    97    年    10    月    1     日
                              書記官  王  福  瀛


司法院資訊處製作；財團法人民間司法改革基金會備份。
